臺灣屏東地方法院刑事判決　　　　　　　 100年度訴字第92號
公　訴　人　臺灣屏東地方法院檢察署檢察官
被　　　告　沈政良
上列被告因違反毒品危害防制條例案件，經檢察官提起公訴（99
年度毒偵字第2819號），嗣因被告就被訴事實為有罪之陳述，經
合議庭裁定由受命法官獨任適用簡式審判程序審理，本院判決如
下：
    主  文
沈政良施用第一級毒品，累犯，處有期徒刑拾月，扣案之甲基安
非他命貳包（毛重分別為壹點肆肆公克、點貳公克，含殘留甲
基安非他命難以完全析離之包裝袋貳個）、玻璃球吸食器壹個，
均沒收銷燬之。
    事  實
一、沈政良前因施用毒品案件，經裁定送觀察、勒戒後，因認無
    繼續施用之傾向，於88年8 月2 日執行完畢釋放，又於前開
    觀察勒戒執行完畢5 年內之之89年因施用毒品案件，再經裁
    定送觀察勒戒，因認無繼續施用之傾向，於89年5 月20日執
    行完畢釋放。再於94年間因施用海洛因及甲基安非他命案件
    ，經法院判處有期徒刑1 年、1 年，沈政良僅就施用海洛因
    部分上訴，經上訴駁回後先予執行，甫於96年7 月12日執行
    完畢，嗣上開有期徒刑均經減刑並定應執行有期徒刑10月確
    定，並因此免予執行。詎猶不知悔改，明知海洛因及甲基安
    非他命分屬第一、二級毒品，不得持有及施用，仍基於同時
    施用第一、二級毒品之犯意，於99年10月13日下午6 時許，
    在高雄縣鳳仁路上其所駕駛自小客車內，以將少量毒品海洛
    因及甲基安非他命放入玻璃球吸食器內再點火燃燒之方式，
    同時施用海洛因及甲基安非他命1 次。嗣於同年10月14日下
    午6 時53分許，經警持法院核發之搜索票，在高雄市○○區
    ○○路63巷8 弄20號租屋處為警查獲，除扣得與沈政良施用
    毒品犯罪有關之甲基安非他命2 包（毛重分別為1.44公克、
    3.20公克）、含海洛因及甲基安非他命殘留之玻璃球吸食器
    1 個外，並經警採尿送驗，檢驗出嗎啡及甲基安非他命之陽
    性反應，始查悉上情。
二、案經高雄縣政府警察局移送臺灣屏東地方法院檢察署檢察官
    偵查起訴。
    理  由
一、按本件被告所犯係死刑、無期徒刑、最輕本刑為3 年以上有
    期徒刑以外之罪，其於準備程序就被訴事實為有罪之陳述，
    經受命法官告知簡式審判程序之旨，並聽取其與公訴人之意
    見後，合議庭認無不得或不宜改依簡式審判程序進行之情事
    ，依刑事訴訟法第273 條之1 第1 項、第284 條之1 規定，
    裁定本件由受命法官獨任進行簡式審判程序，合先敘明。
二、上揭犯罪事實，業據被告於本院審理中坦承不諱，此外並有
    高雄縣政府警察局刑事警察大隊查獲煙毒、麻醉藥品案件犯
    罪嫌疑人姓名對照表、台灣檢驗科技股份有限公司濫用藥物
    尿液檢驗報告各1 紙、扣押筆錄、扣押物品目錄表等，足認
    被告前揭自白與事實相符，本案事證明確，被告犯行堪以認
    定。
三、次查93年修正施行之毒品危害防制條例就施用毒品者，祇於
    「初犯」及「5 年後再犯」二種情形，有其追訴條件之限制
    ，即須於初犯經觀察、勒戒或強制戒治釋放後，5 年內均無
    施用毒品之行為，始能認其前所實施之觀察、勒戒或強制戒
    治已足遮斷毒癮，而得於5 年後再犯時，再予適用初犯之規
    定，重行觀察、勒戒等程式。倘5 年內已經再犯，被依法追
    訴處罰，縱其第3 次（或第3 次以上）施用毒品之時間在初
    犯釋放5 年以後，即與「5 年後再犯」之情形有別，且因已
    於「5 年內再犯」，顯見其再犯率甚高，原實施觀察、勒戒
    或強制戒治，已無法收其實效，而無5 年戒斷期之存在，自
    無再經觀察、勒戒及強制戒治之必要，應由檢察官逕行起訴
    （最高法院95年度台非字第59號、第65號判決意旨、95年度
    第7 次刑庭會議決議意旨參照）。查本案被告前因施用毒品
    案件，經裁定送觀察、勒戒後，因認無繼續施用之傾向，於
    88年8 月2 日執行完畢釋放，又於前開觀察勒戒執行完畢5
    年內之之89年因施用毒品案件，再經裁定送觀察勒戒，因認
    無繼續施用之傾向，於89年5 月20日執行完畢釋放等，有臺
    灣高等法院被告前案紀錄表、臺灣高等法院在監在押全國紀
    錄表等在卷足參，則被告於前案經觀察勒戒執行完畢後，於
    5 年內已經再犯，雖本案施用毒品之時間在初犯釋放5 年後
    ，惟被告既已先於「5 年內再犯」，顯見其再犯率甚高，原
    實施觀察勒戒等已無法收其實效，而無5 年戒斷期之存在，
    參諸前揭判決及決議意旨，自無再經觀察勒戒、強制戒治之
    必要，本院自應依法就被告本次施用毒品之犯行予以論罪科
    刑。
四、按海洛因及甲基安非他命分屬毒品危害防制條例第2 條第2
    項第1 款、第2 款規定之第一級及第二級毒品，均不得持有
    及施用，核被告所為，係犯毒品危害防制條例第10條第1 項
    之施用第一級毒品罪及同條第2 項之施用第二級毒品罪。被
    告施用前之持有第一級毒品及第二級毒品之低度行為，分別
    為其施用第一級毒品與第二級毒品之高度行為所吸收，均不
    另論罪。被告係以將少量毒品海洛因及甲基安非他命放入玻
    璃球吸食器內再點火燃燒之方式，同時施用第一級毒品海洛
    因及第二級毒品甲基安非他命，故係以一行為同時觸犯毒品
    危害防制條例第10條第1 項施用第一級毒品罪及同條第2 項
    施用第二級毒品罪，為想像競合犯，應從較重之施用第一級
    毒品罪處斷。另被告有上揭犯罪事實欄所述經有期徒刑宣告
    及執行完畢之情形，此有前開臺灣高等法院被告前案紀錄表
    可按，被告於有期徒刑執行完畢後5 年以內故意再犯本件為
    有期徒刑以上之罪，構成累犯，應依刑法第47條第1 項規定
    予以加重其刑。爰審酌被告前已因施用毒品犯行經觀察、勒
    戒、徒刑之執行，竟仍故態復萌，復行施用毒品不輟，無視
    於毒品對於自身健康之戕害及國家對於杜絕毒品犯罪之禁令
    ，足認非予以適當刑罰不足以禁絕；惟衡酌其教育程度為高
    中肄業、施用毒品係屬自戕行為，又其犯罪手段尚屬平和，
    亦未因此而危害他人，所生損害尚非鉅大，且被告犯後於本
    院審理時已坦承犯行，尚見悔意之犯罪後態度，另施用毒品
    者均有相當程度之成癮性及心理依賴，其犯罪心態與一般刑
    事犯罪之本質並不相同，應側重適當之醫學治療及心理矯治
    為宜，並兼衡其素行、經濟狀況及智識程度等一切情狀，量
    處如主文所示之刑，以資懲儆。
五、另按查獲之第一、二級毒品及專供製造或施用第一、二級毒
    品之器具，不問屬於犯人與否，均沒收銷燬之，毒品危害防
    制條例第18條第1 項前段定有明文。扣案毒品2 包（毛重分
    別為1.44公克、3.20公克），經警初步檢驗後，確含甲基安
    非他命成分（參警卷內所附現場蒐證照片，因被告尿液經檢
    驗並無MDMA反應，故上開毒品2 包是否含MDMA成分尚有可疑
    ，更且縱使含MDMA亦已與甲基安非他命混雜無從析離），依
    法自應加以沒收銷燬；另「一般鑑定裝袋內毒品之程式，均
    係以傾倒方式，將包裝袋內之毒品倒出、稱重、以儀器檢驗
    部分等，倒出時若認必要，則輔以刮杓刮取袋內粉末，然無
    論依何種方式分離，包裝袋內均有極微量之第一級毒品海洛
    因殘留」，業經法務部調查局93年3 月19日調科壹字第
    09300113060 號函釋在案，此為本院職務上已知之事實，甲
    基安非他命情況亦屬類似，足認前開原用以承裝甲基安非他
    命之包裝袋2 個，無論依何種方式分離，仍有極微量之第二
    級毒品甲基安非他命殘留而無法析離，亦應整體視為查獲之
    第二級毒品甲基安非他命，均應依法宣告沒收銷燬。另查獲
    被告時一併查扣之玻璃球吸食器1 個，既係被告所有供施用
    毒品海洛因及甲基安非他命使用，而以將海洛因及甲基安他
    命放人玻璃球吸食器內再點火燃燒之方式施用，應與包裝袋
    內裝入海洛因情形類似，亦即縱使玻璃球吸食器內之大多數
    毒品海洛因及甲基安非他命已燒燃進入人體，但玻璃球吸食
    器內應仍會有極微量海洛因及甲基安非他命殘留於管壁內而
    無法析離，仍應整體視為查獲之第一級毒品海洛因及第二級
    毒品甲基安非他命，依法均應宣告沒收銷燬。至於扣案之不
    明粉末3 包，經初步檢驗並無毒品陽性反應，及扣案之夾鍊
    袋1 包及電子磅秤1 台，並無證據認定與被告施用毒品之行
    為有關，均無從加以沒收，並予述明。
據上論斷，應依刑事訴訟法第273 條之1 第1 項、第284 條之1
、第299 條第1 項前段，毒品危害防制條例第10條第1 項、第2
項、第18條第1 項，刑法第11條、第55條、第47條第1 項，判決
如主文。
本案經檢察官劉昀到庭執行職務。
中    華    民    國   100    年    2     月    25    日
                  刑事第二庭    法  官  黃紀錄
以上正本證明與原本無異。
如不服本判決應於收受判決後10日內向本院提出上訴書狀，並應
敘述具體理由；其未敘述上訴理由者，應於上訴期間屆滿後20日
內向本院補提理由書（均須按他造當事人之人數附繕本）「切勿
逕送上級法院」。
中    華    民    國   100    年    2     月    25    日
                                書記官  戴仲敏